【裁判字號】    90,易,2035
【裁判日期】    900821
【裁判案由】    違反能源管理法
【裁判全文】
臺灣高雄地方法院刑事判決                          九十年度易字第二三五號
    公  訴  人  臺灣高雄地方法院檢察署檢察官
    被      告  乙○○
右列被告因違反能源管理法案件，原經檢察官聲請簡易判決處刑（九十年度偵字第七
一一、二三三九號），本院認不宜以簡易判決處刑，改依通常程序審理，判決如左：
    主  文
乙○○未經許可而經營中央主管機關指定之能源產品之銷售業務，處有期徒刑月，
，如易科罰金，以佰元折算壹日。
汽油玖佰捌拾伍公升、金屬儲油槽壹座、馬達壹個、加油槍貳支、加油數量顯示電版
（加油表）貳個、監視器鏡頭貳個、監視器螢幕貳台、日報表壹本、計算機壹台、硬
幣整理盒個及現金新台幣仟貳佰玖拾伍元，均沒收。
    事  實
一、乙○○明知未經中央主管機關之許可，不得經營中央主管機關指定為能源產品之
    汽油銷售業務，竟自民國八十九年十二月初起至九十年一月十五日止，在高雄縣
    鳳山市○○路一八０之三號私設地下加油站，向姓名年籍不詳綽號「阿忠」之成
    年男子，以每公升新台幣（下同）十五元之價格陸續購入汽油存儲於金屬油槽內
    ，再以每公升十五點六元之價格銷售予不特定之計程車司機，以此牟利。嗣於八
    十九年十二月二十八日八時許，乙○○在上址正銷售汽油予車號ＥＧ－四三五號
    計程車司機黃健瑀時為警當場查獲，並扣得汽油九百公升、金屬儲油槽一只、加
    油馬達一個（以上物品均交由乙○○保管）及加油槍一支、加油數量顯示電版一
    個、監視器鏡頭二個、監視器螢幕二台（以上物品則依法查扣移送高雄地檢署贓
    物庫）。詎其仍不知悔改，又另行購置加油槍、加油表等加油機具，並繼續購入
    汽油，在上址繼續從事違法汽油銷售業務，於九十年一月十五日十四時十分許甫
    銷售汽油予計程車司機丁○○後，旋即為警再度查獲，除扣得第一次查獲時交其
    保管之汽油九百公升、金屬儲油槽一只及加油馬達一個外，並扣得其於前次查獲
    後繼續營業所購入之汽油八十五公升（第二次查獲之油量為九百八十五公升，較
    之第一次查獲之油量多出八十五公升）及加油槍一支、加油表一個、日報表一本
    、計算機一台、硬幣整理盒三個等物，暨銷售油品所得現金三千二百九十五元。
二、案經高雄縣警察局鳳山分局及高雄縣鳳山憲兵隊移送灣高雄地方法院檢察署檢察
    官偵查起訴。
    理  由
一、訊據被告對於其自八十九年十二月初起在上址違法經營汽油銷售業務，於八十九
    年十二月二十八日八時許，在上址正銷售汽油予計程車司機黃健瑀時為警查獲，
    並扣得汽油九百公升、金屬儲油槽一只、加油馬達一個、加油槍一支、加油數量
    顯示電版一個、監視器鏡頭二個、監視器螢幕二台等事實坦白承認，惟否認遭查
    獲後仍有繼續營業之事實，辯稱：伊於八十九年十二月二十八日遭查獲後，即未
    再營業，警方於九十年一月十五日再前往查緝之司機丁○○只是去洗車，不是去
    加油，當次所查扣之油品數量較之第一次查獲時多，亦是查驗人員計算誤差所致
    ，其並未再繼續購入油品云云。經查，被告坦承於前揭時地違法經營汽油銷售業
    物，於八十九年十二月二十八日八時為警查獲之自白，核與查獲當時正在該處加
    油之司機黃健瑀於警訊所陳述之情節相符，且有當日查獲之汽油九百公升，及供
    被告銷售汽油所用之金屬儲油槽一只、加油馬達一個、加油槍一支、加油數量顯
    示電版一個等機具，暨被告於營業地入口處所加裝防警查獲之監視器鏡頭二個、
    監視器螢幕二台等物扣案足資佐證，並有當次查獲之照片十幀附於警訊倦供參，
    被告此部分之自白應與事實相符，堪以採信。至被告於上開時日遭查獲後迄至九
    十年一月十五日十四時十分許再度為警查獲時止，期間仍繼續違法從事汽油銷售
    業務一節，雖為被告所否認，然被告第一次遭查獲之汽油數量為九百公升，第二
    次所查獲之汽油數量則有九百八十五公升之事實（兩次查獲之儲油槽同一），業
    經二次查獲時均偕同到場計算現場查獲油量之經濟部取締違法經營油品會報執行
    小組成員丙○○於本院證述在卷（見本院九十年六月二十六日訊問筆錄），並有
    二次查獲時警員所製作之搜索筆錄暨扣押筆錄、查獲油品計算登記表各一份附卷
    可參，而前後兩次所查獲之油品數量差距有八十五公升，並非屬合理誤差範圍內
    一情，亦經丙○○陳明，由兩次查獲之油品數量不同，且第二次查獲之數量較之
    第一次為多，顯然被告於第一次查獲後仍有購入油品之事實，洵屬無疑，其所稱
    係計算之誤差所致一詞，顯不可採。又查，被告於八十九年十二月二十八日第一
    次遭警查獲時，當次所查扣之加油槍一支、加油數量顯示電版一個等加油機具，
    業經警方依法沒收移送高雄地檢署贓物庫，第二次為警查獲時，現場復查獲有加
  油槍一支、加油表一個等加油機具，並有日報表一本、計算機一台、硬幣整理盒
    三個、現金三千二百九十五元等相關營業證物扣案，亦有前揭搜索筆錄暨扣押筆
    錄記載可明，被告第二次遭查獲之加油槍、加油表等加油機具，顯係於第一次查
    獲後復行購置甚明，衡情其若無繼續營業之犯行，又何須再行購置上開加油機具
    ，參以第二次查獲時現場亦有司機丁○○駕駛計程車進出，被告雖辯稱該名司機
    係至該處洗車，並非前往加油云云，丁○○亦同稱至該處洗車等語，然當日埋伏
    警員於丁○○進入被告經營之營業所後，約三分鐘即進入搜查，當時丁○○所駕
    駛之計程車油量表為滿格，顯示油箱已加滿油料，而地上並無清洗過車輛之水跡
    等情，亦經查獲之警員甲○○於本院陳明（見九十年六月二十六日訊問筆錄），
    顯然丁○○係至該處加油，無庸置疑，被告及丁○○前揭所辯、所陳，無非係卸
    責、迴護之詞，要無可採，被告於第一次查獲後復行購入油品、加油機具繼續違
    法從事油品銷售業務之事實，已堪肯認。再查，被告兩次為警查扣之油品，及警
    方自丁○○車輛油箱內所取樣之油品，經送請中國石油股份有限公司煉製研究所
    化驗結果，均認其本質雖未符合經濟部經８８能字第八八四六二二一九號公告能
    源產品認定基準之「汽油」規範之第一項規格，但加入車中用之於火星著火式內
    燃機作為燃料時即符合「汽油」之第三項規格，屬能源管理法第一章第二條第一
    項所稱「石油及其產品」，有經濟部取締違法經營油品會報執行小組高雄執行分
    組九十年三月八日高處（九十）高執字第九００三０一七七號、九十年四月十八
    日高處（九十）高執字第九００四０四０七號函及所附之檢驗報告共三份在卷可
    稽，被告未經許可經營汽油銷售業務，事證明確，犯行洵堪認定。
二、按汽油為行政院經濟部公告指定之能源產品，其輸入、輸出、生產、銷售業務非
    經中央主管機關許可不得經營，能源管理法第六條第二、三項規定甚明。被告未
    經許可銷售符合經濟部於八十八年九月十五日以（８８）經能字第八八四六二二
    一九號公告之「能源產品認定基準」之「汽油」規範第三項規格之能源，核其所
    為，係犯能源管理法第二十條之一未經許可而經營中央主管機關指定之能源產品
    銷售業務罪。被告經警查獲後雖仍購入油品繼續從事違法銷售能源業務，惟「銷
    售」本質上係屬集合犯，被告以單一犯意為多次買進、賣出行為，應論以集合犯
    之單純一罪，附此敘明。審酌被告經營儲油場加油業務，侵害能源之健全管制，
    又未有適當保存方法，極易因油料爆炸造成公共危險，且為警查獲復繼續違法營
    業，惡性不輕，惟其犯後坦承部分犯行，且前無犯罪前科，有臺灣高雄地方法院
    檢察署刑案資料查註記錄表在卷可按，素行尚佳等一切情狀，量處如主文所示之
    刑，併諭知易科罰金之折算標準。扣案汽油九百八十五公升（按第一次查獲交被
    告保管之油量為九百公升，第二次查獲時之油量則為九百八十五公升，所增加之
    八十五公升，應係被告於第一次查獲後再度購入油品尚未售出之部分，故沒收之
    油量應以第二次查獲之數量為準），係被告未經許可銷售之產品，應依能源管理
    法第二十條之一後段諭知沒收。至兩次查獲所扣得之金屬儲油槽一座、馬達一個
    （按第二次查獲之油槽及馬達，係第一次查獲後交由被告保管之物，故兩次所查
    獲者應為同一物）、加油槍二支、加油數量顯示電版（即加油表）二個、監視器
    鏡頭二個、監視器螢幕二台、日報表一本、計算機一台及硬幣整理盒三個，則為
    被告所有供其從事違法售油業務犯罪所用之物，業據其陳明在卷，另現金三千二
    百九十五元，則係被告從事銷售油品業務犯罪所得之物，應分別依刑法第三十八
    條第一項第二款、第三款之規定宣告沒收之。
據上論斷，依刑事訴訟法第四百五十二條、第二百九十九條第一項前段，能源管理法
第二十條之一，刑法第十一條前段、第四十一條第一項、第三十八條第一項第二款、
第二款，罰金罰緩提高標準條例第二條，判決如主文。
中      華      民      國    九十      年      八      月    二十一    日
                                  臺灣高雄地方法院刑事庭
                                      法  官  陳淑卿
右正本證明與原本無異。
如不服本判決，應於判決送達後十日內，向本院提出上訴狀。
                                      書記官  陳朝宗
中      華      民      國    九十      年      八      月    二十一    日
附錄本判決論罪法條：
能源管理法第二十條之一：
未經許可而經營中央主管機關指定之能源產品之輸入、輸出、生產、銷售業務者，處
一年以下有期徒刑、拘役或科或併科新台幣拾萬元以下罰金，並得沒收其輸入、輸
出、生產、銷售之產品。


司法院資訊處製作；財團法人民間司法改革基金會備份。
